【裁判字號】    92,交上易,267
【裁判日期】    920822
【裁判案由】    過失傷害
【裁判全文】
臺灣高等法院刑事判決                          九十二年度交上易字第二六七號
    上  訴  人
    即  被  告  乙○○
    選任辯護人  魏千峰律師
                周滄賢律師
右上訴人因過失傷害案件，不服臺灣板橋地方法院九十一年度交易字第二○八號，中
華民國九十二年五月十三日第一審判決（起訴案號：臺灣板橋地方法院檢察署八十九
年度偵字第一七六九九號），提起上訴，本院判決如左：
    主  文
上訴駁回。
    事  實
一、乙○○以駕駛計程車為業，為從事駕駛業務之人，於民國八十九年九月十六日晚
    間八時許，駕駛車牌號碼Ｔ六—五二一號營業小客車，沿臺北縣板橋市○○路○
    段由北往南方向行駛，同日晚間八時三十分許，行至臺北縣板橋市○○路○段與
    站前路、光正街口，欲左轉站前路（站前路為單行道）時，應注意左轉彎車應暫
    停讓直行車先行，而當時天候為晴、夜間有照明、車道舖裝柏油、路面乾燥、無
    缺陷、無障礙物、視距良好，行車管制號誌亦正常，並無不能注意之情事，竟疏
    於注意，未禮讓沿臺北縣板橋市○○路由南向北直行由丁○○騎乘之車牌號碼Ｐ
    ＷＢ─四八七號重型機車，適丁○○亦疏未注意車前狀況，且以時速六、七十公
    里之速度超速行駛，致丁○○騎乘機車車頭與乙○○所駕駛之計程車右後方發生
    碰撞，造成丁○○人車倒地，因此受有頭部外傷、右眼緣瘀腫、左腕部、右肘部
    多處挫傷之普通傷害。
二、案經被害人丁○○訴由臺北縣政府警察局板橋分局報告臺灣板橋地方法院檢察署
    檢察官偵查起訴。
    理  由
一、訊據被告乙○○對於右揭時間駕駛上開車輛行經肇事路段與告訴人丁○○騎乘之
    機車發生碰撞等情供承不諱，惟矢口否認有何業務過失傷害犯行，辯稱：當時其
    駕車沿文化路由北往南方向行駛，走內側車道，看到左轉專用綠燈，才逕行左轉
    ，是告訴人自己超速、闖紅燈撞上來，其無法避免，應無過失可言云云。
二、惟查：
（一）有關車禍發生經過：
    １業據告訴人指訴：「當時我騎重機ＰＷＢ─四八七由文化路往北漢生西路方向
      行駛，突有一營小客Ｔ六─五二一急駛由文化路一段左轉站前路，因其：：：
      搶先左轉，致使我反應不及而與營小客Ｔ六─五二一發生碰撞」（見偵查卷第
      七頁反面）、「當晚八時三十分，我騎摩托車沿文化路一段往華江橋方向行駛
      ，我騎在慢車道上，外側第二車道，騎到站前路口，我的號誌是綠燈，我就直
      接騎進站前路口，前方有一計程車突然左轉衝出，我煞車不及，我車子撞到對
      方右後行李箱，我撞到後人就飛出去，倒在文化路機車道上，我車子停在文化
      路與站前路口，靠近漢生西路：：：」（見偵查卷第四二頁反面）、「：：：
      當時我的號誌是綠燈，而且我這個方向的號誌只有紅、綠、黃三個燈，當時我
      車子停在土地銀行對面的車道上，：：：我經過路口的時候是綠燈，並不是起
      步，我看到被告左轉就來不及了，當時我的前面都沒有車子」（見原審卷第三
      二頁）等語綦詳。
    ２證人即目擊車禍發生經過之計程車司機甲○○證稱：「重機ＰＷＢ─四八七是
      直行文化路一段往華江橋方向（北上），營小客Ｔ六─五二一是文化路一段左
      轉站前路方向（南下）」、「營小客Ｔ六─五二一行經文化路口時，未減速，
      亦未行駛路面中心線時就突然左轉往站前路口，致使行駛於機車道的重機ＰＷ
      Ｂ─四八七號無法反應，機車撞到營小客右後輪上方的車身」、「我與機車Ｐ
      ＷＢ─四八七是同向（北上）。當時我們的號誌是綠燈」（見偵查卷第十頁）
      、「當天我開Ｌ三─七四二號計程車，沿文化路往華江橋方向行駛，我在慢車
      道，最外側慢車道，看到丁○○在我前方，我在等紅綠燈，涂某待綠燈，就騎
      出去，就發生碰一聲，我看到乙○○車子左轉，與丁○○車子在路口擦撞，肇
      事後，丁○○倒地，我以自己車擋住後面車子：：：」（見偵查卷第四三頁）
      ；證人即現場處理員警譚學鈞證稱：「我有到現場去處理車禍，當時我跟楊振
      強負責巡邏，當時我有看到整個車禍的過程，當時我在文化路上距離車禍地點
      大約一百公尺到一百五十公尺左右，我看到有一部計程車左轉，摩托車直行撞
      在一起，車禍當時文化路方向是綠燈：：：」（見原審卷第九二頁）、「撞的
      位子是在什麼地方？）是在文化路上：：：」等語（見本院卷第六二頁）；證
      人即另一目擊車禍發生經過之計程車司機丙○○證稱：「我當時載客人，走文
      化路：：：等紅綠燈：：：有輛哈雷機車停在旁，等到（燈號）約五秒轉為四
      秒時，該機車已慢慢出去，車就加油行駛了，並且由內側第三車道跑到外側車
      道，後就在路口時跟一輛車子互撞」（見偵查卷第五三頁反面、第五四頁）、
      「（文化路是綠燈還是紅燈？）在土地銀行的紅綠燈第四轉第五秒時，警察在
      我旁邊闖紅燈一路蛇行過去，文化路和站前路口紅綠燈已經變綠燈」等情（見
      本院卷第六四頁），就兩車相撞之情節，亦與告訴人指訴之情節相同。
    ３依道路交通事故調查報告表之事故現場圖所示（見偵查卷第二二頁），告訴人
      之機車倒地位置已越過站前路口，倒在文化路之機車專用道上，機車倒地造成
      之刮地痕，則自臺北縣板橋市○○路、站前路口南往北方向外側第二車道（往
      北延伸越過站前路口即為前述機車專用道）中，斷斷續續出現六公尺、四點八
      公尺及四點二公尺，延伸至機車倒地位置。而被告之計程車則逆向停在站前路
      上（站前路為西向東之單行道），臺北縣板橋市○○路上斑馬線上留有約○．
      七七公尺煞車痕，接續至被告停於臺北縣板橋市○○路車頭位置附近尚有長約
      一點三公尺之胎痕。復觀車禍現場照片（見偵查卷第二三至二七頁），告訴人
      騎乘之機車車頭毀損，被告之計程車則是右後輪後方之葉子板損壞。是機車倒
      地位置、地面所留之刮地痕、煞車痕及兩車車損情形，亦均與告訴人及前揭證
      人所述情節相符。
    ４被告雖稱告訴人之指訴與證人甲○○、譚學鈞之證詞有諸多不實之處：
      (1)告訴人部分：
        告訴人雖自承車禍發生後，有誤認證人甲○○為肇事者之情事（見偵查卷
          第四二頁反面），惟依證人甲○○所證，告訴人於車禍後有點昏迷（見偵
          查卷第三七頁反面），兼之告訴人甫因車禍而驚恐未定，其無法立即分辨
          出現場情形，實與常情無違，此亦與其能詳述車禍發生前之情節，並無抵
          觸。況被告亦自承其即為與告訴人騎乘之機車發生碰撞之人，告訴人上開
          誤認，與事實認定實不生影響。
        被告另以告訴人提出之書面報告，指告訴人當時欲返回工作崗位，則必從
          文化路右轉站前路，其顯非直行車云云（見原審卷第二四一頁）。惟核該
          書面報告，雖載有「：：：因縣民大道為單行道，便由新府路繞行文化路
          ：：：欲返回工作崗位」，惟亦載明「職已穿越站前路口」（見偵查卷第
          十二頁），則被告稱告訴人欲返回工作崗位必右轉站前路，尚有未合，與
          前揭事證亦有不符，被告稱告訴人當時係右轉，洵屬無據。
        至告訴人於偵訊時稱其當時車速已減慢為「三十五公里」（見偵查卷第八
          頁反面），雖與本院認定有所不符（詳如後述），惟此僅係告訴人主觀之
          判斷，且車禍後，對己方車速之供述略微降低，本係常人之心態，自難即
          謂告訴人有不誠實性格（見本院卷第一二一頁）。又告訴人對車禍前所停
          車道為何供述雖亦有不一，惟此等細節本非容易記憶，告訴人有所誤指，
          亦未違常情，尚難據此即認告訴人之其他部分指訴不實。
      (2)證人甲○○部分：
        被告稱其於審判外曾對被告言及警訊內容不實云云，並提出八十九年九月
          二十二日錄音對話錄音帶及譯文為證（見原審卷第一五四至一六三頁），
          然此等法庭外之供述，本不具證據力，況觀該譯文內容，除可見證人祝鳳
          淳之情緒略為激動外，所述車禍情節與前揭證詞大致相同。被告雖以證人
          甲○○於前開日期曾對其表示警訊時之筆錄都是照警察的意思寫的（見原
          審卷第二三二頁），而認證人甲○○事後傳訊無著即有疑義，惟觀證人祝
          鳳淳於事後即八十九年十月十八日檢察官訊問時，仍堅指上情，且與告訴
          人所述相符，被告所稱證人甲○○有受到壓迫云云（見原審卷第一四九頁
          ），洵屬無據。參以證人甲○○與雙方均不認識（見偵查卷第十一、三八
          頁），自無任意偏袒一方之理，堪信其所證上揭內容屬實。
        被告另稱證人甲○○於偵訊時表示「當時站前路很黑暗，未看到乙○○車
          子在何處」（見偵查卷第四三頁反面），與告訴人及證人丙○○所稱當時
          「視線佳」不符（見偵查卷第五八頁），惟夜間光線是否明亮，本係個人
          感受，況證人甲○○與告訴人及證人丙○○上開所指處所，一為站前路、
          一為文化路，本即不同，而證人即處理現場之另一員警曾聰義亦稱：其查
          看計程車停放現場（站前路）時，「記得視線很暗」（見原審卷第五七頁
          ），與證人甲○○所述並無不符。
        至被告質疑證人甲○○是否在打瞌睡（見原審卷第一四九頁），無非係以
          證人丙○○之證詞為證（見原審卷第五五頁），惟核證人丙○○前開證詞
          ，其既表示其對前方車禍發生情節看得一清二楚，且一直在注意告訴人之
          機車，是否仍有餘力注意到在其右側之證人甲○○，已不無疑義。且其表
          示後面的車有對證人甲○○按喇叭，此等舉動，無非是後車在提醒證人祝
          鳳淳可以前行而已，與其是否打瞌睡，實無必然之關係。
        證人甲○○經原審多次傳拘未著，而未能於審理時當庭證述。被告於本院
          審理時，雖一再辯稱甲○○所證有前開疑義，而請求再行傳拘提證人祝鳳
          淳，惟經本院審酌後，認被告前開所指均無理由，證人甲○○之證詞已臻
          明確，並無再予訊問之必要。
      (3)證人譚學鈞部分：
        被告指稱證人譚學鈞應未到現場，惟對照證人甲○○所稱：「我當時先將
          我的車停於車禍現場前方：：：然後向正行經該處的巡邏員警報案」（見
          偵查卷第十頁反面）、「：：：．此時有二名巡邏警員到場處理車禍，那
          二名警察是走路過來的」（見偵查卷第三八頁）之證詞，與證人譚學鈞前
          開所稱其當時係步行前往現場處理之事實並無不符。被告雖另稱證人祝鳳
          淳所稱警察到達時間與證人譚學鈞所稱到達之時間互核時間上不對，惟觀
          證人甲○○證稱：「當車禍發生的那一刻，我的第一個念頭是救人第一：
          ：：」（見偵查卷第三七頁反面），對於車禍發生後間隔多少時間，本不
          可能精確計算，此參證人甲○○所稱：「二、三分鐘涂某醒來：：：幾分
          鐘後乙○○走下來說他莫名其妙被撞：：：」，被告亦稱沒有這麼久（見
          偵查卷第四三頁反面）即明，是證人甲○○上開說詞，無非在表明：「警
          察雖非在第一時間到達現場場，但時間甚短」，而對照證人譚學鈞所稱其
          當時在一百至一百五十公尺外，則小跑步到達現場自需費一番時間，與上
          開證詞並無矛盾之處。
        證人譚學鈞雖證稱看到站前路上有二部計程車逆向停得很好、被告為祝鳳
          淳所押回等情（見原審卷第九三頁、本院卷第六二、六六、六七頁），而
          與證人甲○○所述：「：：：我的第一個念頭是救人第一，於是把車停下
          來：：：打開警示燈做警戒，隨後我就上去關心倒在地上：：：駕駛人：
          ：：」（見偵查卷第三七頁反面）之事實雖有所不符。惟由證人譚學鈞另
          稱：「他（指證人甲○○）也告訴我肇事者有逃逸，是他叫他回來處理」
          （見原審卷第九三頁）及證人甲○○確曾表示肇事後約三分鐘被告才出現
          在現場，並逆向停在站前路（見偵查卷第十頁反面、第三八頁、第四三頁
          ），證人譚學鈞應係到現場後，見到被告車輛逆向停車，且聽聞目擊證人
          甲○○表示被告是事後才到現場，致有前開印象始為上開證詞。審酌證人
          譚學鈞與告訴人雖均具警察身分，其與告訴人本不相識（見本院卷第六一
          、六八頁），當時亦係在執行勤務，自無故為偽造誣陷被告之理。至證人
          譚學鈞於本院對於車禍時間，雖稱「是下午發生的」（見本院卷第六八頁
          ），而與事實不符，惟衡量證人譚學鈞於本院作證時，距事發已近三年，
          其復為員警身分，處理車禍事件為日常勤務，上開說詞與被告過失有無之
          判斷復無直接關連，此錯誤應係一時記憶混淆所致。
      (4)被告復質疑警察採證不確實（見原審卷第六十、九十頁），有偏袒告訴人之
        嫌（見原審卷第九九頁）。惟觀被告於警訊時係稱：製作現場圖時，有全程
        在場（見偵查卷第六頁）；偵訊時復表示對現場圖無意見（見偵查卷第四三
        頁）；原審時亦稱：附於偵查卷第二十四頁之現場「胎痕」照片是其叫警察
        拍的（見原審卷第四一頁），均與證人曾聰義到庭證稱均有依被告要求存證
        （見原審卷第五八頁）無不合。其事後表示現場圖與被告親身經歷不符（見
        原審卷第一○○頁），員警拒絕測繪輪胎痕跡（見原審卷第一○二頁）云云
        ，並提出自繪之現場圖為憑（見偵查卷第四八頁），顯屬無據。至被告質疑
        警員製作筆錄費時較久（見原審卷第一○○頁），惟此涉被告拒絕夜間訊問
        之問題，尚難認警員有偏頗行為或筆錄內容有所不實。
    ５由上開事證可知，車禍之發生，應確係被告自臺北縣板橋市○○路左轉站前路
      時，與沿臺北縣板橋市○○路南向北直行之告訴人所騎乘機車，在路口擦撞所
      致，且由刮痕及煞車痕判斷，撞擊處應係在機車專用道無訛，被告稱是在站前
      路斑馬線上（見本院卷第四七頁），應屬無據。
（二）被告雖辯稱其係依交通號誌左轉，車禍之發生乃因告訴人超速、闖紅燈所致。
      然：
    １車禍現場交通號誌時相認定：
      (1)被告辯稱站前路為單行道，文化路一段必定設有左轉專用燈，且其於九十年
        八月二十一日晚間十時三十分左右親至現場查看，確有左轉專用燈一節，此
        為告訴人所是認，並稱從其在臺北服務至九十一年四月份調職，當地號誌都
        沒有變更過（見本院卷第二九頁），且經證人譚學鈞證稱：「我常在車禍地
        點站崗，從計程車過來的方向是四向燈，有一個左轉專用燈」（見原審卷第
        九二頁）、「（從文化路左轉站前路有無左轉指示燈？）有，文化路是綠燈
        的話，左轉指示燈絕對不會亮」、「（那邊紅綠燈有無變更？）我不清楚，
        我九十年十月份離開的」等語明確（見本院卷第六三頁），而交通號誌與證
        人譚學鈞及告訴人之工作息息相關，其等自無誤記之理。雖經原審函詢結果
        ，臺北縣板橋市○○路○段與站前路口號誌，於八十九年九月十六日晚間八
        時至九時間之時制計畫，文化路綠燈時段一○○秒、站前路綠燈時段為二十
        秒、黃燈三秒，全紅時段二秒，有臺北縣政府九十一年十月十五日北府交工
        字第○九一○五九九七一五號函在卷可稽（見原審卷第一六七頁），惟上開
        函文僅係就綠、黃、全紅（指各車道均為紅燈，用以確實隔離不同流向之車
        輛，確保行車安全）三個時相之秒數為論述，紅燈時相之秒數未予論述，綠
        燈是否有圓形綠燈、箭形綠燈亦未詳述，尚難遽予該路段交通號誌未包含「
        左轉箭形綠燈」，原審據此認定當地並無左轉專用燈，與上開證人證詞不符
        ，顯有誤會。是板橋文化路左轉站前路之交通號誌，應確有左轉專用燈，而
        證人譚學鈞前開所證倘文化路南向北車道為綠燈，則北向南即不可能為左轉
        綠燈，亦與道路交通標誌標線號誌設置規則第二百十四條第一項第四款「圓
        形綠燈與箭形綠燈不得並亮」之交通號誌之設置形態相符，應屬事實。
      (2)告訴人有無闖紅燈事實之認定：
        雖證人丙○○證稱：「我當時載客人，走文化路，：：：在內側第二車道
          行駛：：：等紅綠燈，而第三車道也有輛計程車，我當時停下來時剛好紅
          綠燈尚有三十二秒，到了三十秒有輛哈雷機車停在旁，而一直加油，我一
          直看秒數，等到約五秒轉為四秒時，該機車已慢慢出去，車就加油行駛了
          ，並且由內側第三車道跑到外側車道：：：」（見偵查卷第五三頁反面、
          第五四頁），於原審（見原審卷第五四、五五頁）及本院（見本院卷第六
          四頁）亦為相同之指證。
        惟觀臺北縣政府交通局提供「板橋市○○路○段自光正街至土地銀行前街
          道示意圖」（見原審卷第二一二頁）及當地照片（見原審卷第六七、六八
          頁），可知證人丙○○所稱告訴人闖越之「紅燈」，乃指離車禍地點有一
          段距離之「行人穿越道」，此由證人丙○○前開所述之秒數變動及於本院
          另證稱：「（文化路是綠燈還是紅燈？）文化路和站前路口紅綠燈已經變
          成綠燈」益明（見本院卷第六四頁）。是證人丙○○雖依個人意見認本件
          車禍之發生是因告訴人闖紅燈（見原審卷第五六頁），然所稱告訴人闖越
          之人行穿越道處紅燈，距離事故現場尚有兩個路口（新站路、站前路），
          且當時文化路與站前路口為綠燈，可見告訴人並無在肇事路口闖紅燈之行
          為。
        況依證人丙○○前揭所稱：「等到約五秒轉為四秒時，該機車已慢慢出去
          ，車就加油行駛了」及原審證稱告訴人於等紅綠燈時「一直加油」，則告
          訴人於所稱「四秒時」，亦應僅是準備搶先駛出而已，倘當時告訴人如證
          人丙○○於原審及本院所稱於四秒時就高速衝出（見原審卷第五五頁），
          則依時間及車速判斷，車禍發生時，證人丙○○實無可能僅距車禍現場（
          即告訴人之機車）僅有二、三十公尺（見偵查卷第五四頁），證人丙○○
          所證不無浮誇之嫌，尤難遽認告訴人有在肇事路口闖紅燈之行為。
      (3)車禍發生時，告訴人機車騎乘方向即文化路南向北車道之交通號誌，為直行
        綠燈，除據告訴人指訴明確，復經證人甲○○、譚學鈞證述無誤，已如前述
        ，而依證人丙○○前揭證詞，亦足為此認定，是告訴人當時顯無闖紅燈之行
        為。又由告訴人車行方向之交通號誌為綠燈判斷，與其相對應之對向車道，
        亦應係「綠燈」，是被告堅稱依當時交通號誌之時相為綠燈（見偵查卷第五
        頁、第四二頁反面），亦屬事實，但應非「左轉箭形綠燈」。復參酌證人譚
        學鈞稱被告車行方向之交通號誌是「四向燈」，亦排除是「直行箭頭綠燈」
        之可能，因此種燈號應尚有「右轉箭頭綠燈」而會有五種燈號，此與告訴人
        稱該交通號誌除左轉專用燈外，是「圓形綠燈」（見本院卷第二九頁）之事
        實亦相符，應屬事實。則告訴人行進方向與對向既均為圓形綠燈，依前說明
        ，被告行進方向之左轉專用燈不會亮，是被告稱其是依左轉專用燈之指示左
        轉，告訴人之車道不可直行云云（見原審卷第三一頁、本院卷第四九頁），
        自屬無據。
    ２告訴人車速之認定：
      (1)告訴人於警訊時，對於車禍時其車速為何，係稱當時已將車速減慢至三十五
        公里（見偵查卷第八頁反面），惟於本院審理時，則供稱：「（當時時速？
        ）從土地銀行開始大概六、七十」（見本院卷第六五頁），參酌前述被告計
        程車與告訴人機車之車損情形，車禍時撞擊力道顯然非輕，證人甲○○亦證
        稱告訴人於等紅綠燈時，一直在扭轉油門（見偵查卷第三七頁反面），核與
        證人丙○○前揭所述相符，應認告訴人所稱當時車速約達六、七十公里為可
        採。而當地之速限為時速五十公里，有前開道路交通事故調查報告表在卷可
        稽，是告訴人當時應有違反速限之規定。
      (2)至被告雖稱其車頭反轉，係遭告訴人之機車猛力撞擊原地反轉所致（見偵查
        卷第五頁），以反駁告訴人稱被告是肇事逃逸之說詞（此部分業經檢察官為
        不起訴處分確定）。然：
        被告所駕之計程車之車型為福特天王星一千八百ＣＣ，業經被告供承在卷
          （見原審卷第二二七頁），並有行車執照在卷可稽（見偵查卷第二一頁）
          ，而告訴人騎乘之機車雖為重型機車，但依被告所稱依力學原理，告訴人
          車速約一百八十公里而造成其計程車撞擊反轉（見原審卷第一○二頁）。
          惟告訴人當時車速顯未如此之高，已如前述，是依客觀情事判斷，雖被告
          車輛與告訴人機車碰撞之力道非輕，惟欲將被告之車輛以外力撞擊原地打
          轉一百八十度，所需力道尚有不及。
        況依現場照片（見偵查卷第二七頁）及事故現場圖（見偵查卷第二二頁）
          所示，被告車輛所停位置後方有安全護欄，雖距離站前路路邊雖為二點九
          公尺，但中間停滿機車腳踏車。倘被告車輛原地打轉，因撞擊點在被告車
          輛右後輪之後方，則逆時針旋轉結果，以該車之車身長度，似無完全未與
          上開物件擦撞之理。惟證人曾聰義到庭證稱：「當時旁邊有摩托車，因為
          那裡有停摩托車的停車格，靠近被告計程車車頭的部分應該有摩托車，我
          當時我查看旁邊的摩托車，沒有看到有擦撞痕跡：：：」（見原審卷第五
          七頁），被告提供其車輛之車損照片，亦無其他刮痕（見偵查卷第五十、
          五一頁），參以被告之車輛停放完全無歪斜，車輪正向朝前，毫無原地滑
          動之情形，與情理實不相符。
        至證人丙○○雖證稱有見到被告車輛旋轉一圈（見偵查卷第五四頁），惟
          依上開事故現場圖，被告車輛所停之位置，係在站前路上，且離路口有六
          點七公尺，與二車撞擊地點有相當距離，被告車輛顯非遭撞擊後原地打轉
          。且依前述，被告係於事後駕返，始逆向停在站前路上，尤見與遭撞擊旋
          轉並無關係，證人丙○○前揭所述顯無足採。
    ３被告雖質疑告訴人另有酒醉駕車之行為。然：
      (1)事發後，被告與告訴人經酒測結果，均無酒精反應，有酒精濃度測試單在卷
        可稽（見偵查卷第十九、二十頁），被告雖以證人丙○○指證告訴人行車有
        蛇行之行為，且車禍後對其與何人撞擊渾然不知（見原審卷第一○二頁），
        而認被告酒後駕車，然證人丙○○所稱告訴人有蛇行行為（見原審卷第五五
        頁），其他證人均未見到，證人丙○○於偵訊時亦未為此陳述，是所稱蛇行
        ，無非係因告訴人當時車速甚快，並加入個人見解所為陳述，自不足採。至
        告訴人雖車禍後誤認證人甲○○為肇事者，惟此係因事出突然，且告訴人倒
        地後有昏迷現象所致，已如前述，均不足認告訴人有酒後駕車之行為。
      (2)被告雖稱證人曾聰義未依規定於車禍發生後，立即對告訴人實施酒測，但證
        人曾聰義業已到庭證稱因告訴人當時送醫急救，故僅先聞雙方有無酒味（見
        原審卷第五九頁），尚難認其處理上有何偏頗之虞，被告任意推測告訴人酒
        醉駕車肇事，並無證據可佐。
（三）按車輛行駛至交岔路口，轉彎車應讓直行車先行，道路交通安全規則第一百零
      二條第一項第六款前段定有明文。被告行至交岔路口欲左轉，自應依此規定禮
      讓直行車先行，且該路口之交通號誌既有左轉專用燈，被告於圓形綠燈時即逕
      予轉彎，自更應加倍注意。而當時天候為晴、夜間有照明、車道舖裝柏油、路
      面乾燥、無缺陷、無障礙物、視距良好，行車管制號誌正常，有道路交通事故
      調查報告表可稽，證人甲○○亦證言：「（當時雙方是否有開大燈？．．．）
      有開大燈，現場視線良好，道路路面乾燥、道路良好，沒有障礙物」（見偵查
      卷第十頁），兼以當地路面甚為寬敞筆直，證人甲○○、丙○○既均得於甚遠
      處見到被告左轉之動作，則被告當時行駛於內側車道，倘略加注意，依其角度
      自可見到告訴人行車方向而定其行止，顯無不能注意之情事。詎其竟疏未注意
      ，自臺北縣板橋市○○路○段左轉站前路時，未禮讓直行之告訴人騎乘機車，
      適告訴人同疏未注意車前狀況且超速行駛，致兩車碰撞，被告顯有過失至明，
      雖告訴人亦有疏失，但無礙被告過失之認定。本件車禍經送請鑑定結果，臺灣
      省車輛行車事故覆議鑑定委員會以九十年八月八日府覆議字第九○一三八八號
      函及所附之意見書（見偵查卷第一○三至一○五頁）；中華民國車輛交通事故
      鑑定技術研究委員會以九十一年五月三十一日九一車鑑字第一○九號函及所附
      分析報告（見原審卷第十六至十八頁），均同此結論。至臺灣省臺北縣區車輛
      行車事故鑑定委員會於九十年四月九日雖以北鑑字第九○○二二九號函附之鑑
      定意見書（見偵查卷第七七至七九頁），認告訴人駕駛重機車未依號燈指示行
      駛為肇事原因，然該鑑定所依據之基礎乃告訴人未依號誌行駛，與本院認定不
      符，尚不足採。又告訴人因本件車禍受有頭部外傷、右眼緣瘀腫、左腕部、右
      肘部多處挫傷之普通傷害，有亞東紀念醫院八十九年九月十六日出具之甲種診
      斷證明書附卷可證（見偵查卷第十三頁），因被告駕車疏失致告訴人受傷，被
      告過失行為與告訴人受傷之間，顯有相當因果關係。
三、被告領有職業小型車駕駛執照，於車禍發生時駕駛計程車，業據其供明在卷（見
    偵查卷第五頁反面），並有駕駛執照、行車執照（見偵查卷第二一頁）可佐，堪
    認被告為從事駕駛業務之人。其因駕車過失致告訴人受傷，核其所為，係犯刑法
    第二百八十四條第二項前段之業務過失傷害罪。
四、原審認被告所犯罪證明確，適用刑法第二百八十四條第二項前段、第四十一條第
    一項、罰金罰鍰提高標準條例第一條前段、第二條之規定，並審酌被告過失程度
    、告訴人因此車禍受傷之傷勢、告訴人對於本案車禍發生與有過失及被告犯罪後
    未坦承犯行等一切情狀，量處拘役五十九日，並諭知易科罰金之折算標準，核其
    認事用法均無不合，量刑亦屬妥適。被告上訴，否認犯罪，為無理由，應予駁回
    。
據上論斷，應依刑事訴訟法第三百六十八條，判決如主文。
本案經檢察官郭弘佑到庭執行職務。
中      華      民      國    九十二    年      八      月    二十二    日
                              臺灣高等法院交通法庭
                                  審判長法  官  楊  照  男
                                        法  官  陳  炳  彰
                                        法  官  王  詠  寰
右正本證明與原本無異。
不得上訴。
                                        書記官  駱  麗  君
中      華      民      國    九十二    年      八      月    二十二    日
附錄本案論罪科刑法條
刑法第二百八十四條
因過失傷害人者，處六月以下有期徒刑、拘役或五百元以下罰金，致重傷者，處一年
以下有期徒刑、拘役或五百元以下罰金。
從事業務之人，因業務上之過失傷害人者，處一年以下有期徒刑、拘役或一千元以下
罰金，致重傷者，處三年以下有期徒刑、拘役或二千元以下罰金。


司法院資訊處製作；財團法人民間司法改革基金會備份。
